【裁判字號】    90,簡上,132
【裁判日期】    900427
【裁判案由】    妨害秩序
【裁判全文】
臺灣板橋地方法院刑事判決                          九十年度簡上字第一三二號
    上  訴  人  臺灣板橋地方法院檢察署檢察官
    被      告  乙○○
右列上訴人因被告妨害秩序案件，不服本院板橋簡易庭八十九年度板簡字第一九五九
號中華民國九十年四月二十七日第一審判決（聲請簡易判決處刑案號：臺灣板橋地方
法院檢察署八十九年度偵字第一九一九八號），提起上訴，暨移送併辦（九十年度偵
字第一○八一二號），本院判決如左：
    主  文
原判決撤銷。
乙○○連續以文字、演說，公然煽惑他人犯罪，處有期徒刑肆月，如易科罰金，以參
佰元折算壹日。
扣案之六合彩明牌解說單柒張、六合彩明牌貳拾壹張、開獎單貳張、彩色筆貳支、白
板筆參支、空白明牌解說單乙張及新台幣壹佰元均沒收之。
    事  實
一、乙○○曾因妨害秩序案件，於民國八十三年十一月三日，經本院以八十三年度易
    字第五八四○號判處有期徒刑四月，如易科罰金以三百元折算一日，於八十四年
    二月二十一日，經臺灣高等法院以八十四年度上易字第二二一號判決上訴駁回而
    告確定，於八十四年五月十日易科罰金執行完畢（尚不構成累犯）。仍不知悔改
    ，復基於公然煽惑他人犯罪之概括犯意，連續為下列行為：
（一）自八十九年九月某日起迄同年十月九日十六時三十分許止，在臺北縣三重市○
      ○○○道「萬善同祠」前之不特定多數人得以共見共聞之公共場所，以六合彩
      解說單向圍觀之民眾解釋如何簽賭，並以每份新臺幣（下同）一百元之價格販
      賣六合彩明牌予不特定之人，而以文字、演說，公然煽惑他人簽賭六合彩犯賭
      博罪。嗣於同年十月九日十六時三十分許，適有民眾交付一百元予乙○○向其
      購買六合彩明牌乙份，經現場監控之臺北縣警察局三重分局員警當場查獲，並
      在其口袋內扣得上開販賣六合彩明牌所得之一百元及其所有供犯罪所用之六合
      彩明牌解說單七張、六合彩明牌六張、彩色筆二支、預備供犯罪所用之空白明
      牌解說單乙張。
（二）復於九十年三月十九日十五時許，在上址，以六合彩明牌向顧客解釋如何簽賭
      ，並擬以每份一百元之價格販賣六合彩明牌予不特定之人，而以文字、演說，
      公然煽惑他人簽賭六合彩犯賭博罪。嗣於同日十五時四十五分許，經警當場查
      獲，並扣得其所有供犯罪所用之六合彩明牌十五張、開獎單二張、白板筆三支
      。
二、案經臺北縣警察局三重分局移送臺灣板橋地方法院檢察署檢察官聲請簡易判決處
    刑，暨臺北縣警察局三重分局報告臺灣板橋地方法院檢察署檢察官偵查後，移送
    本院併案審理。
    理  由
一、訊據被告乙○○矢口否認有何妨害秩序之犯行，並辯稱：八十九年十月九日係前
    往「萬善同祠」與友人聊天談六合彩之事。九十年三月十九日，亦係前往上址與
    綽號「淡水」之友人聊天談有關六合彩之事，並於桌上擺放紙張準備分析明牌予
    友人聽，警察即將伊帶至警察局，二次之警訊筆錄均係員警自行編撰云云。惟查
    ：前揭犯罪事實，業據被告於警偵訊中供承不諱（詳臺灣板橋地方法院檢察署八
    十九年度偵字第一九一九八號偵查卷宗第四頁至第五頁、第十一頁、九十年度偵
    字第五九八六號偵查卷宗第四頁反面、第十一頁反面），核與八十九年十月九日
    、九十年三月十九日查獲被告之員警甲○○、鍾明峰於本院調查中證述：八十九
    年十月九日十六時許接獲民眾檢舉，伊即穿著便服前往「萬善同祠」，並先由二
    位員警進入「萬善同祠」鎖定被告進行監控，當時被告係在大樹下之桌子上擺放
    明牌、空白單，並手持明牌向不特定之人解說此期出明牌之機率，後見民眾拿一
    百元向被告購買明牌，被告將該一百元放入口袋內時，伊即上前查獲被告；「萬
    善同祠」前種植許多大樹，九十年三月十九日，被告即於樹下以二張開獎單向圍
    觀之民眾講解本期出牌之趨勢，伊穿便服混入人群中，迨被告講解六合彩開獎機
    率始上前取締等語相符（詳本院九十年九月二十五日、十月九日訊問筆錄）。再
    被告於八十九年十月九日、九十年三月十九日製作之警訊筆錄均係依其意願自由
    陳述，而非員警自行編撰等情，分據斯日製作被告警訊筆錄之員警陳志嘉、鍾明
    峰分別於本院調查中具結證述：被告於警局承認扣案之六合彩明牌係其所有，並
    承認在該處販賣六合彩明牌，伊未要求被告承認六合彩明牌係其所有，亦未照舊
    有之筆錄抄寫而後要求被告簽名，因伊第一次承辦此類型之案件，不知法院將如
    何判決等語；被告於警局係表示扣案之六合彩明牌係其所有，其至「萬善同祠」
    講解六合彩明牌，如有意願之人可向其購買明牌，一份一百元，非表示僅是友人
    「淡水」請其說明六合彩開獎趨勢，恰巧旁有多位民眾圍觀等語甚詳（詳本院九
    十年九月十一日、九月二十五日訊問筆錄），是被告上開辯解，顯係避就之詞，
    委無足採。此外復有臨檢紀錄表乙紙附卷（附於上開八十九年度偵字第一九一九
    八號偵查卷宗第六頁），及於八十九年十月九日，在上址扣得之六合彩明牌解說
    單七張、六合彩明牌六張、彩色筆二支、空白明牌解說單乙張、一百元及於九十
    年三月十九日，在同址查扣之六合彩明牌十五張、開獎單二張、白板筆三支扣案
    可証。再上述扣案之六合彩明牌解說單七張、六合彩明牌二十一張、開獎單二張
    、彩色筆二支、白板筆三支均係被告所有供犯罪所用之物，業據被告於警偵訊中
    供承無訛（詳上開八十九年度偵字第一九一九八號偵查卷宗第四頁反面、第十一
    頁反面、九十年度偵字第五九八六號偵查卷宗第十一頁反面）。另乙紙明牌解說
    單係空白，並經本院調閱該解說單核閱無訛，是該空白解說單乙紙顯係被告所有
    預備供犯罪所用之物，自屬無疑。又一百元係民眾向被告購買六合彩明牌乙份而
    交付乙節，復據上開證人甲○○於本院調查中陳明甚詳（詳本院九十年十月九日
    訊問筆錄），則該一百元顯係被告犯罪所得之物，殆屬無疑。綜上，本件事証明
    確，被告犯行洵堪認定，應依法論科。
二、查被告於臺北縣三重市○○○○道「萬善同祠」前，以六合彩解說單向顧客解釋
    如何簽賭，並販賣六合彩明牌，核其所為，係犯刑法第一百五十三條第一款之以
    文字、演說，公然煽惑他人犯罪之罪。公訴人雖未敘及被告於九十年三月十九日
    十五時起迄同日十五時四十分許止，接續以文字、演說，公然煽惑他人簽賭六合
    彩犯賭博罪之犯行，然此部分與已起訴論罪科刑之部分，有連續犯之裁判上一罪
    關係，且經檢察官移送併辦，本院自得併予審理。再其先後多次犯行，時間緊接
    ，犯罪構成要件相同，顯係基於概括犯意反覆為之，為連續犯，應依刑法第五十
    六條之規定論以一罪。原審予以論罪科刑，固非無見，惟就事實欄一之（二）所
    示之犯行，未及審究，尚有未合，檢察官之上訴意旨指摘原判決不當，核有理由
    ，應由本院予以撤銷改判。爰審酌被告曾因妨害秩序案件，於八十三年十一月三
    日，經本院以八十三年度易字第五八四○號判處有期徒刑四月，如易科罰金以三
    百元折算一日，於八十四年二月二十一日，經臺灣高等法院以八十四年度上易字
    第二二一號判決上訴駁回而告確定，於八十四年五月十日易科罰金執行完畢，有
    臺灣高等法院檢察署刑案紀錄簡覆表乙紙在卷可憑，不思自檢，經刑之執行後仍
    不知悔改，再犯相同之犯行，且於本件首次為警查獲後，竟不知檢束慎行，仍基
    於上開同一之犯意為之，而經警再次查獲，其犯罪情節非輕，否認犯行之犯後態
    度，惟對社會所生危害尚微併其犯罪之手段、目的等一切情狀，量處如主文所示
    之刑，並諭知易科罰金之折算標準。至八十九年十月九日，扣得之六合彩明牌解
    說單七張、六合彩明牌六張、彩色筆二支及九十年三月十九日，扣得之六合彩明
    牌十五張、開獎單二張、白板筆三支係被告所有供犯罪所用之物；八十九年十月
    九日扣得之空白明牌解說單乙張係被告所有預備供犯罪所用之物；同日扣得之一
    百元係被告犯罪所得之物，均如前述，併依刑法第三十八條第一項第二款、第三
    款之規定宣告沒收之。
據上論斷，應依刑事訴訟法第四百五十五條之一第一項、第三項、第三百六十九條第
一項前段、第二百九十九條第一項前段，刑法第一百五十三條第一款、第五十六條、
第四十一條第一項前段、第三十八條第一項第二款、第三款，罰金罰鍰提高標準條例
第一條前段、第二條，判決如主文。
本案經檢察官壽勤偉到庭執行職務。
中      華      民      國      九十      年      十    月    三十一    日
                                  臺灣板橋地方法院刑事第四庭
                                      審判長法  官  許仕楓
                                            法  官  王敏慧
                                            法  官  游秀雯
右正本證明與原本無異。
如不服本判決，應於判決送達後十日內，向本院提出上訴狀。
                                            書記官  卓聖智
中      華      民      國      九十      年      十一  月      一      日
附錄本案論罪科刑法條全文：
刑法第一百五十三條
以文字、圖畫、演說或他法，公然為左列行為之一者，處二年以下有期徒刑、拘役或
一千元以下罰金：
一  煽惑他人犯罪者。
二  煽惑他人違背命令，或抗拒合法之命令者。


司法院資訊處製作；財團法人民間司法改革基金會備份。
